# 请教陈老师：以 BOT 项目设施为租赁物的融资性售后回租会计处理

提问人：alexwaung 时间：2019-08-08 14:24:41
陈老师您好，最近遇到几个棘手的问题：
背景：被审计单位作为承租人，以 BOT项目设施与某融资租赁公司签订了售后回租协议，同时为了确保某融资租赁公司的债权实现，被审计单位以其BOT项目公司股权、BOT项目的收费权（应收账款）为质押，BOT 项目设施作为抵押分别签署了抵（质）押合同，并办理了相应的抵（质）押登记；
1 、关于会计核算：按照建造合同准则和《企业会计准则解释 2 号》，BOT设施的建造成本与合同毛利列报于金融资产和无形资产，并按照相应的会计政策摊销，该笔售后回租交易该如何进行相应的会计核算？出售相应资产账面价值该如何确认？所购回的资产该列报为固定资产吗？
2 、对于递延收益借方金额的列报：售后回租构成融资租赁，且售价高于资产账面价值的情况下，所形成的 “递延收益-未实现售后租回损益” 借方金额该列报何处？是 “其他非流动资产-未实现售后租回损益” 吗？另外，如果递延收益摊销进入成本费用，那不就是造成与金融资产模式下实际利率法摊销的会计处理结果不可比了？谢谢！
3 、对于合规性的考虑：根据项目公司所签订的 BOT特许经营协议，项目公司本身并不拥有项目设施的所有权，但项目公司出售项目设施的行为目前尚未造成不良后果，根据目前 BOT的运营情况预计未来也不会造成无力承担本息的情况（即该合规性问题不影响财务报表的公允反映），根据CSA1142，该如何最大程度自我保护？谢谢！
@chenyiwei ，感谢陈老师回复！

回答人：chenyiwei
1 、此类融资性售后回租直接按资产抵押借款处理即可，收到的借款金额列入长期借款或长期应付款，不涉及对BOT 模式下所确认的金融资产和/或无形资产的会计处理模式进行调整，只需披露相关基础设施已被抵押的事实。
相应地，你的问题 2 并不存在。
3 、提示被审计单位在财务报表中充分披露该项融资性售后回租交易；关注BOT 特许经营权合同中是否约定了允许以基础设施为抵押从银行获取融资的条款，实际操作是否符合该条款的规定；要求从合同授予方获取对该项售后回租交易的确认文件；等等。